【裁判字號】    89,訴,1000
【裁判日期】    890711
【裁判案由】    妨害自由
【裁判全文】
臺灣臺中地方法院刑事判決                        八十九年度訴字第一號
    公  訴  人  台灣台中地方法院檢察署檢察官
    被      告  丙○○
右列被告因家庭暴力之妨害自由案件，經檢察官提起公訴（八十九年度偵字第四九三
一號），本院判決如左：
    主  文
丙○○以非法方法剝奪直系血親尊親屬之行動自由，累犯，處有期徒刑壹年陸月。
    事  實
一、丙○○係丁○○之子，二人間具有家庭暴力防治法第三條第三款所定家庭成員關
    係。丙○○曾於民國（下同）八十三年間，因竊盜、違反麻醉藥品管理條例等案
    件，經法院分別判處有期徒刑六月、三月確定，嗣合併定應執行刑八月，於八十
    四年四月二十六日執行完畢。詎仍不知悔改，平日即因財產過戶問題與丁○○屢
    生爭執，於八十九年三月二十六日下午三時許，丙○○自外返回台中縣太平市○
    ○里○○街八七巷一號一樓住處，見丁○○在看電視，心生不滿，竟基於剝奪他
    人行動自由之犯意，先將門窗反鎖，並要求丁○○將台中市○○○街十四巷九號
    方屋過戶給伊，因丁○○未予理會，且繼續看電視，丙○○心生不滿，即將電視
    關掉，丁○○再將電視打開，丙○○見狀即至廚房內持丁○○所有之菜刀返回客
    廳，向丁○○恫稱：再打開電視就拿菜刀砍你等語。然丁○○未加以理會，並將
    電視機打開，丙○○即以菜刀將電視砸毀（毀損部分未據告訴）。砸毀電視機後
    ，持上開菜刀向丁○○恐嚇稱：不要說話，否則就對你不利等語，以此加害身體
    之事恐嚇丁○○，致丁○○心生畏懼；隨即基於傷害之犯意，以右手毆打丁○○
    二下，致其受有下右第三門牙脫落之傷害，又承前剝奪他人行動自由之犯意，持
    上開菜刀坐在丁○○旁，不准丁○○離去，剝奪其行動自由。嗣乙○○（丁○○
    之子）報警處理，警方於同日下午四時許到場處理，但丙○○業已將門窗反鎖致
    警無法進入，於同日下午四時三十分許，丙○○持上開菜刀於丁○○身後，命丁
    ○○至上址四樓神明廳，並持菜刀脅迫丁○○跪在神位前發誓，使其行無義務之
    事，以上開方法剝奪丁○○之行動自由達五小時之久。迄同日下午八時許，方為
    警制伏，並當場扣得菜刀一把。
二、案經丁○○訴由台中縣警察局霧峰分局報請臺灣臺中地方法院檢察署檢察官偵查
    起訴。
    理  由
一、訊據被告丙○○固坦承於上開時地持菜刀砸毀電視機，及與丁○○一起至四樓神
    明廳，且令其跪在神明前發誓等情不諱，惟辯稱：伊並未持菜刀恐嚇丁○○，伊
    拿菜刀是要自殺，且未毆打丁○○云云。經查：上開事實業據告訴人丁○○於警
    訊及本院審理時指述綦詳，另證人乙○○於本院審理時證稱：「（問：當天情況
    如何？）當天黃淑惠打電話給我，我就打電話報警，我到現場時，警察已至現場
    ，當時丙○○把門反鎖，無法進入，我看到丙○○手持菜刀坐在我父親旁邊，．
    ．。」「（問：有無見到丙○○脅迫你父親至四樓？）我看到的情形是我父親在
    前，丙○○在後，．．。」（見本院八十九年五月五日審理筆錄）；證人甲○○
    即在場處理之員警於本院審理時結證稱：「（問：當時情況如何？）．．我是警
    員第一位到現場，我是從門縫看進去，地上有血，電視已砸毀，門反鎖沒辦法進
    去，當時被告持菜刀坐在丁○○旁邊．．」（見本院八十九年五月五日審理筆錄
    ）；又證人朴旋鳴即在場處理之員警於本院審理時亦結證稱：「（問：當時情形
    如何？）我去時他們已在神明廳，二人距離約二、三公尺，被告坐在那裡翹腳，
    拿刀在揮，被告是坐著，他父親是站著，我們趁其不備就把他制伏。」（見本院
    八十九年六月二日訊問筆錄）等語明確。此外復有太平澄清醫院出具之診斷證明
    書一紙、扣案之菜刀一把及現場照片五幀在卷可參，足見被告確有為上開犯行，
    是被告所辯，顯係臨訟卸責之詞，不足採信。本件事證明確，被告犯行洵堪認定
    ，應依法論科。
二、核被告所為，係犯刑法第三百零三條、第三百零二條第一項以非法方法剝奪直系
    血親尊親屬行動自由罪、同法第二百七十七條第一項傷害罪，屬家庭暴力防治法
    第二條第二項之家庭暴力罪。被告丙○○前開剝奪被害人丁○○行動自由行為繼
    續中之恐嚇及強制行為，目的均在剝奪被害人之行動自由，為剝奪被害人行動自
    由之部分行為，是上開恐嚇及強制行為為剝奪他人行動自由之低度行為，為剝奪
    被害人行動自由之高度行為所吸收，均不另論罪。被告所犯上開二罪，有方法結
    果之牽連關係，為牽連犯，應從情節較重之妨害自由罪論處（公訴人認傷害罪之
    低度行為應為妨害自由罪之高度行為所吸收。惟查，被告係於剝丁○○之行動自
    由後，為達其迫使丁○○嫄房屋過戶，復出手毆打丁○○，足見被告傷害丁○○
    之行為，並非妨害自由之當然結果，二罪間應係牽連犯之關係，而非吸收關係，
    併此敘明。）。又公訴人雖漏未就被告強制告訴人跪在神位前發誓，使告訴人行
    無義務之事部分起訴，惟此部分為起訴部分所吸收，為實質上一罪關係，自為本
    件起訴效力所及，是本院應予以審究。另被告曾於八十三年間，因竊盜、違反麻
    醉藥品管理條例等案件，經法院分別判處有期徒刑六月、三月確定，嗣經更定應
    執行刑八月，於八十四年四月二十六日執行完畢，有台灣台中地方法院檢察署刑
    案資料查註紀錄表及台灣高等法院被告全國前案紀錄表各乙份在卷可憑，其於五
    年內再犯本件有期徒刑以上之罪，為累犯，應依刑法第四十七條加重其刑。爰審
    酌被告素行不良，身為人子，不知孝敬尊長，犯後猶不知悛悔，仍圖飾詞狡飾其
    犯行，犯罪之動機係因財產紛爭，暨犯罪之目的、手段等一切情狀，量處如主文
    所示之刑，以示懲儆。至扣案之菜刀一把，雖為被告供犯罪所用之物，惟該菜刀
    係告訴人所有，非為被告所有，爰不為沒收之諭知，併此敘明。
據上論斷，應依刑事訴訟法第二百九十九條第一項前段，刑法第三百零三條、第三百
零二條第一項、第三百零五條、第三百零四條第一項、第二百七十七條第一項、第五
十五條後段、第四十七條，罰金罰鍰提高標準條例第二條，判決如主文。
中      華      民      國      八十九      年    七    月      十一    日
                                台灣台中地方法院刑事第二庭
                                審判長  法  官  蔡  名  曜
                                        法  官  林  靜  芬
                                        法  官  劉  麗  瑛
右正本證明與原本無異。
如不服本判決，應於送達後十日內向本院提出上訴狀 （須附繕本） ，上訴於台灣高
法院台中分院。
                                        書記官
中      華      民      國      八十九      年    七    月      十一    日
附錄論罪科刑法條
刑法第三百零三條
對於直系血親尊親屬犯前條第一項或第二項之罪者，加重其刑至二分之一。
刑法第三百零二條第一項
私行拘禁或以其他非法方法，剝奪人之行動自由者，處五年以下有期徒刑、拘役或三
百元以下罰金。


司法院資訊處製作；財團法人民間司法改革基金會備份。
